臺灣高等法院民事裁定　　　　　　　　　96年度再抗字第18號
　　聲　請　人　甲○○
聲請人因與相對人日盛國際商業銀行股份有限公司等間聲明異議
事件，對於中華民國95年7月26日本院95年度抗字第1023號確定
裁定聲請再審，本院裁定如下：
    主      文
聲請駁回。
聲請費用由聲請人負擔。
    理      由
一、本件聲請意旨略以： 臺北地方法院90年度執字第20310號於
    95年7月7日之裁定，伊於95年7月10日上午收受，並自96年4
    月14日起多次聲請閱卷，直至96年5月9日下午始得閱卷，有
    閱卷聲請單為證，伊已確實遵守再審期間。上開裁定有民事
    訴訟法第1項第1款、第5款之再審事由：(一)原裁定於拍賣系
    爭不動產前不逐項拍賣，併予拍賣，不取回即作價予買受人
    承受之告知，違背現行有效之最高法院50年台抗字第284號
    判例意旨，為適用法規錯誤，有民事訴訟法第496條第1項第
    1款之再審事由。2.執行案件中之債權人、買受人委任狀上
    簽名有諸多真偽不明之處，當事人於訴訟未經合法代理，而
    有民事訴訟法第496條第1項第5款之再審事由，爰聲請廢棄
    原確定裁定。
二、經查：債權人日盛國際商業股份有限公司與債務人李憲章、
    李照玉、李照鴻、乙○○等人間拍賣抵押物強制執行事件（
    台北地方法院90 年度執字第20310號），台北地方法院民事
    執行處定92年10月3 日進行點交，因聲請人為點交建物之現
    住人，當場諭知聲請人於當天下午2 時10分執行遷讓，聲請
    人多次聲明異議及聲請停止執行，台北地方法院因而於95年
    7月7日就聲請人之聲明異議及聲請停止執行裁定駁回，再經
    聲請人不服提出抗告，本院於95年7月26日以95 年度抗字第
    1023號裁定駁回抗告；聲請人提起再抗告，因該件為不得上
    訴第三審之事件，不得再抗告，而於95年08月14日遭駁回確
    定在案，有各該裁定附卷可稽（本院卷第59-66頁）。
三、就聲請人主張原確定裁定有民事訴訟法第496條第1項第1 款
    之再審事由：
  (一)按提起民事再審之訴，應於三十日之不變期間內為，民事訴
    訟法第500條第1項定有明文。當事人以有同法第496條第1項
    第1 款適用法規顯有錯誤之情形提起再審之訴，應認此項理
    由於裁判送達時，當事人即可知悉，故計算是否逾三十日之
    不變期間，應自裁判確定時起算，無同法第500條第2項但書
    再審理由知悉在後之適用，最高法院70年臺再字第212 號判
    例著有明文。
  (二)本件聲請人主張原確定裁定有民事訴訟法第496條第1 項第1
    款之再審事由，則再審期間應自本院95年度抗字第1023號裁
    定確定時起算。因聲請人就該裁定不服提起再抗告，須至再
    抗告遭駁回確定時，始知悉該裁定確定，是該裁定係於95年
    8月14 日確定，聲請人即可知悉有適用法規顯有錯誤之情形
    ，竟遲至96年5 月25日始聲請再審，顯逾30日再審期間，而
    為不合法。
四、就聲請人主張原確定確定有民事訴訟法第496條第1項第5款
    之再審事由：
  (一)聲請人主張：伊至96年5月9日下午閱覽卷宗，始知悉原確定
    裁定有民事訴訟法第496條第1項第5款「 當事人於訴訟未經
    合法代理」之再審事由，業據提出原法院收民事收狀收據為
    憑（本院卷第59頁），則其於96年05月25日提起本件再審之
    聲請，未逾30日不變期間。
  (二)但按當事人依民事訴訟法第496條第1 項第5款「當事人於訴
    訟未經合法代理」之事由提起再審，應僅限於代理權欠缺之
    一造當事人始得提起再審之訴，他造當事人不得據為再審原
    因，最高法院68 年台再145號判例足供參照。本件聲請人指
    摘原確定裁定之對造當事人有未經合法代理情形，縱令屬實
    ，亦非得由聲請人以之為再審原因，則聲請人主張原確定裁
    定有民事訴訟法第496條第1項第5 款代理」之再審事由，顯
    無理由。
五、綜上所述，聲請人主張原確定裁定有民事訴訟法第496條第1
    項第1 款再審事由部分，為不合法；其主張有民事訴訟法第
    196條第1項第5款再審事由部分，顯無理由，應予駁回。
六、據上論結：本件聲請一部分為不合法，一部分顯無理由，依
    民事訴訟法第507條、第502條、第78條，裁定如主文。
中　　華　　民　　國　　96　　年　　5 　　月　　31　　日
                  民事第一庭
                      審判長法　官  張耀彩
　　　　　　　　　　　　　　法　官  盧彥如
　　　　　　　　　　　　　　法　官  林金吾
正本係照原本作成。
不得抗告。
中　　華　　民　　國　　96　　年　　5 　　月　　31　　日
                            書記官  張淑芳
